高雄高等行政法院簡易判決
　　　　　　　　　　　　　　　　　　94年度簡字第00187號
原　　　告　甲○○○
訴訟代理人　丙○○
被　　　告　財政部台灣省南區國稅局
代　表　人　乙○○　局長
訴訟代理人　丁○○
上列當事人間因綜合所得稅事件，原告不服財政部中華民國九十
四年四月十三日台財訴字第０九四０００五八二一０號訴願決定
，提起行政訴訟。本院判決如下：
　　主  文
原告之訴駁回。
訴訟費用由原告負擔。
　　事實及理由
一、緣原告九十年度綜合所得稅結算申報，涉嫌漏報本人及其配
    偶營利所得共計新台幣（下同）一、０一九、八九七元。案
    經被告所屬台南縣分局查獲，乃依查得資料，核定漏稅額一
    ０六、四六八元，除補徵稅額外，並按所漏稅額處０．二倍
    罰鍰計二一、二００元（計至百元止）。原告就罰鍰部分不
    服，申經復查結果，未獲變更；提起訴願，亦遭決定駁回，
    遂提起本件行政訴訟。
二、原告起訴意旨略以：其每年之綜合所得稅均由其夫負責申報
    ，惟其夫於多年前車禍終生殘障，記憶力逐漸喪失中，又原
    告之收支繁雜，於申報綜合所得稅時，恐有遺漏，且稅務機
    關透過媒體廣為宣導，利用二維條碼申報，可免資料不全致
    漏報所得稅，因此原告乃向被告所屬台南縣分局申請「所得
    資料參考清單」，作為申報所得稅之依據，嗣被告所屬台南
    縣分局以該參考清單漏列一、０一九、八九七元，原告應補
    稅一０六、四六八元，然原告確無收到上開所得之欣林天然
    氣股份有限公司（以下簡稱欣林公司）及聲寶股份有限公司
    （以下簡稱聲寶公司）寄送之所得申報憑單及股利憑單，致
    漏報上開營利所得，惟被告卻以原告漏報所得稅為由，逕行
    裁處原告二一、二００元罰鍰；而主管機關提供錯誤之申報
    資料給原告，致原告漏報上開所得，嗣後僅以參考清單印有
    「僅供參考」字眼推託，爰聲明求為判決訴願決定及原處分
    （復查決定含原核定處分）關於罰鍰部分均撤銷。
三、被告則以：原告九十年度漏報本人及其配偶營利所得計一、
    ０一九、八九七元，違反所得稅法第七十一條第一項前段規
    定，原告既有所得，自應依法申報，尚難以查調所得資料無
    系爭營利所得及未接獲緩課股票轉讓所得申報憑單，而免除
    申報義務，其應申報而漏未申報，縱非故意，要難謂無過失
    ，被告按其所漏稅額酌情減輕處０．二倍罰鍰計二一、二０
    ０元，並無違誤；又納稅義務人查詢之九十年度綜合所得稅
    結算申報扣（免）繳所得資料參考清單附註說明載明，該清
    單資料僅供納稅義務人申報綜合所得稅之參考，若有疑義，
    為避免錯誤，事實情況宜再向扣繳單位查證，並已提示納稅
    義務人如有其他所得資料，仍應依法辦理申報等語，資為抗
    辯，並求為判決原告之訴駁回。
四、按「納稅義務人之配偶，及合於第十七條規定得申報減除扶
    養親屬免稅額之受扶養親屬，有前條各類所得者，應由納稅
    義務人合併報繳。」、「納稅義務人應於每年五月一日起至
    五月三十一日止，填具結算申報書，向該管稽徵機關，申報
    其上一年度內構成綜合所得總額．．．之項目及數額，以及
    有關減免、扣除之事實，並應依其全年應納稅額減除暫繳稅
    額．．．及可扣抵稅額，計算其應納之結算稅額，於申報前
    自行繳納。」、「納稅義務人已依本法規定辦理結算申報，
    但對依本法規定應申報課稅之所得額有漏報或短報情事者，
    處以所漏稅額兩倍以下之罰鍰。」所得稅法第十五條第一項
    、第七十一條第一項前段及第一百十條第一項分別定有明文
    。又「人民違反法律上之義務而應受行政罰之行為，法律無
    特別規定時，雖不以出於故意為必要，仍須以過失為其責任
    條件。」亦經司法院釋字第二七五號解釋在案。
五、經查，本件原告九十年度綜合所得稅結算申報，係由其配偶
    丙○○辦理申報，被告初查核定原告及其配偶漏報營利所得
    ，其中原告獲配聲寶公司之股利一一、六八二元，其配偶獲
    配聲寶公司之股利一、四九五元及出售欣林公司緩課股票之
    所得一、００六、七二０元，共計一、０一九、八九七元，
    核定漏稅額一０六、四六八元，除補徵稅額外，並依所得稅
    法第一百十條第一項規定，按所漏稅額處０．二倍之罰鍰計
    二一、二００元（計至百元止）等情，業據兩造分別陳明在
    卷，復有原告九十年度綜合所得稅結算申報書、被告核定通
    知書、處分書、聲寶公司股利憑單及欣林公司緩課股票轉讓
    所得申報憑單等影本附原處分卷可稽。而原告主張其因未收
    到系爭營利所得之扣繳憑單，以致漏未申報該所得，並非故
    意短漏報，應予免罰云云。然查，原告及其配偶獲配上開聲
    寶公司股利後，聲寶公司已於民國（下同）九十一年一月三
    十日以媒體方式申報原告及其配偶之股利憑單，此有財政部
    台灣省北區國稅局桃園縣分局九十三年十二月二日北區國稅
    桃縣二字第０九三一０三五二三六號函及所附聲寶公司九十
    一年度媒體檔案遞送單、全年股利分配彙總資料申報書、股
    利憑單等影本附原處分卷足稽，是原告主張其未收到上開股
    利憑單乙節，已難採信。又按「股東常會之召集，應於二十
    日前通知各股東，對於持有無記名股票者，應於三十日前公
    告之。臨時股東會之召集，應於十日前通知各股東，對於持
    有無記名股票者，應於十五日前公告之。通知及公告應載明
    召集事由。」、「股東會得查核董事會造具之表冊、監察人
    之報告，並決議分派盈餘及股息紅利。」行為時公司法第一
    百七十二條第一項至第三項、第一百八十四條第一項分別定
    有明文。故依上開公司法之規定公司分派盈餘，應召集股東
    會決議。查，聲寶公司為上市公司，其分派盈餘前，應依公
    司法規定先召集股東會決議，且開會前應先將召集事由通知
    各股東，則原告對該公司分派盈餘事宜，事前應可知悉，且
    事後分派之股利，原告及其配偶均已取得，是其自難諉為不
    知。則原告縱使未收到上開股利憑單，仍應負有誠實申報該
    所得之義務，不因其未收到該股利憑單，而免除其申報之義
    務。又原告配偶丙○○所持有欣林公司之緩課股票，係委託
    其女陳虹伶出售，而陳虹伶為欣林公司之職員，上開股票係
    丙○○從年輕時投資該公司，因獲利配股至九十年，始因經
    濟不景氣出脫持股，清償債務，亦據原告陳明在卷（詳見九
    十四年八月十七日準備程序筆錄第三頁）。則由上開緩課股
    票處分過程觀之，該股票係由原告配偶及其女兒負責處理，
    且出售股票所得高達一百多萬元，並將所得作為償債之用，
    衡諸常情，原告及其配偶自無不知之理。是原告亦難以未接
    獲上開欣林公司緩課股票轉讓所得申報憑單，而主張免除其
    申報義務。
六、又原告主張其申報上開所得稅時，係參考其向被告所屬台南
    縣分局申請之所得資料參考清單，該清單上未記載上開三筆
    營利所得，致原告漏報系爭所得稅，非可歸責原告，故其不
    應受罰等語。然按稽徵機關於結算申報期間辦理綜合所得稅
    納稅義務人查詢課稅年度所得資料作業要點第五點及第九點
    規定：「納稅義務人因辦理結算申報之需要，於每年法定結
    算申報期間內，得利用網際網路自行查詢或親自向稽徵機關
    查詢課稅年度之所得資料；查詢對象範圍，除第八點另有規
    定外，包括本人、配偶及未成年子女之所得資料。」、「納
    稅義務人查詢之所得資料，僅為申報綜合所得稅時之參考，
    納稅義務人如有其他所得資料，仍應依法辦理申報；未依規
    定辦理申報而有短報或漏報情事者，仍應依所得稅法及其相
    關規定處罰。」又上開所得資料參考清單附註說明亦記載：
    「一、上開所得資料參考清單，範圍係以扣繳義務人依規定
    於九十一年一月底前彙報稽徵機關，於三月三十一日建檔完
    成之九十年度各類所得扣繳暨免扣繳憑單及股利憑單為限，
    僅供納稅義務人申報綜合所得稅時之參考，不得作為其他用
    途，若有疑義，為避免錯誤，事實情況宜再向扣繳單位查證
    。．．．三、納稅義務人如有其他所得資料，仍應依法誠實
    申報，不得以稅捐機關未提供資料作為短漏報所得免責之理
    由。」是納稅義務人透過網際網路查詢所得之資料，僅係供
    納稅義務人申報所得稅之參考，縱使稽徵機關未能及時提供
    系爭三筆營利所得之資料，原告仍應按當年度實際所得之資
    料，依法辦理申報。是原告不得以被告所提供之所得資料參
    考清單記載不全，而主張免除其申報之義務。
七、綜上所述，原告之主張均不足取，其既有上開營利所得，自
    應依法申報，尚難以其未接獲扣繳憑單或稽徵機關所提供參
    考之所得資料中無系爭所得而免除其申報義務，其應申報而
    漏未申報，縱無故意，亦有應注意、能注意而不注意之過失
    。故被告按原告所漏稅額一０六、四六八元，裁處０．二倍
    罰鍰即二一、二００元（計至百元止），揆諸前揭法律規定
    ，並無違誤；訴願決定予以維持，亦無不合；原告起訴意旨
    求為撤銷，為無理由，應予駁回。並不經言詞辯論為之。
八、據上論結，本件原告之訴為無理由，依行政訴訟法第二百三
    十三條第一項、第二百三十六條、第一百九十五條第一項後
    段、第九十八條第三項前段，判決如主文。
中　　華　　民　　國　　94　　年　 　9　　月　 27  　 日
                              法  官　李協明
以上正本係照原本作成。
如不服本判決，應於送達後20日內，向本院提出上訴狀並表明上
訴理由，如於本判決宣示後送達前提起上訴者，應於判決送達後
20日內補提上訴理由書（須按他造當事人人數附繕本）。
提起上訴應預繳送達用雙掛號郵票7份（每份34元）。
中　　華　　民　　國　　94　　年　 　9　　月　 27  　 日
　　　　　　　　　　　　　　　書記官  周良駿
附註:
行政訴訟法第235條（第1項、第2項）:
對於適用簡易程序之裁判提起上訴或抗告，須經最高行政法院之
許可。
前項許可，以訴訟事件所涉及之法律見解具有原則性者為限。
